【裁判字號】    95,易,2080
【裁判日期】    950830
【裁判案由】    詐欺
【裁判全文】
臺灣臺中地方法院刑事判決              95年度易字第2080號
公  訴  人  臺灣臺中地方法院檢察署檢察官
被      告  甲○○
                    （現羈押於臺灣臺中看守所）
選任辯護人  蔡定生律師
上列被告因詐欺案件，經檢察官提起公訴（九十五年度偵字第七
八八○號），被告於本院行準備程序時，為有罪之陳述，經本院
合議庭裁定由受命法官獨任適用簡式審判程序，判決如下：
    主  文
甲○○連續行使偽造私文書，足以生損害於他人，處有期徒刑拾月
。扣案之行動電話壹支（序號：00000000000000
號）沒收。
    犯罪事實
一、甲○○曾因軍法逃亡案件，於民國八十九年二月十日經中部
    軍事法院以八十八年度臺審字第九二號判決處有期徒刑一年
    確定，甫於八十九年十二月五日執行完畢（未構成累犯）。
    其係乙○○之同居男友，乙○○自九十四年八月二日起，自
    甲○○位於臺中縣后里鄉○○路一○八巷四十七弄二十四號
    住處失蹤迄今，不知去向。詎甲○○於乙○○失蹤期間，竟
    因缺錢花用，且為刺探乙○○之母親丁○○是否知悉乙○○
    失蹤之情況，而基於意圖為自己不法所有之概括犯意，先於
    九十四年八月五日，先在上開住處，竊取乙○○遺留在該處
    之ＡＳＵＳ牌Ｊ１０１型行動電話手機一支（序號：000
    000000000000號，含門號000000000
    0號ＳＩＭ卡一張）得逞。甲○○得手後，除將該竊得手機
    內之ＳＩＭ卡取出，並於同日持該竊得之手機至臺中縣豐原
    市○○路一五五號羅貴濱經營之「易昇通信行」，以新臺幣
    （下同）五千元之價格出售給不知情之羅貴濱，而將變賣所
    得款項花用一空外，復基於盜用他人電信設備及偽造並行使
    準私文書之概括犯意，於九十四年八月七日將上開竊得之Ｓ
    ＩＭ卡插入其所有之手機（序號000000000000
    000號）使用，且自九十四年九月十一日九時四十七分十
    三秒起至九十四年九月十四日七時四十四分四十八秒許止，
    連續在其住處，冒用乙○○名義，以乙○○所申辦之門號0
    000000000號行動電話，偽造如附表編號一至三所
    示準私文書之簡訊，並傳送至丁○○所持用之門號0000
    000000號行動電話，而對丁○○行使，致丁○○不知
    乙○○失蹤之訊息，足生損害於丁○○及乙○○。嗣甲○○
    見丁○○並未發覺乙○○失蹤之事，甲○○遂承上開基於意
    圖為自己不法之所有、盜用他人電信設備及偽造並行使準私
    文書之概括犯意，連續自九十四年九月十五日十七時十三分
    五十五秒許起至九十四年九月十八日十五時五十九分三十八
    秒許止，仍以上開竊得之ＳＩＭ卡插入其所有之手機（序號
    00000000000000○號）使用，連續在其住處
    ，冒用乙○○名義，以乙○○所申辦之門號0000000
    000號行動電話，偽造如附表編號四至十二所示準私文書
    之簡訊，並傳送至丁○○所持用之門號000000000
    0號行動電話，而對丁○○行使之，致丁○○陷於錯誤，誤
    以為係乙○○缺錢花用，於九十四年九月十五日匯款一萬元
    至乙○○所開立之大眾商業銀行南屯簡易型分行（以下簡稱
    大眾銀行）第00000000000號帳戶內，甲○○並
    承上開為自己不法所有之概括犯意，於翌日即九十四年九月
    十六日在上址竊取乙○○遺留在該處之大眾銀行帳戶提款卡
    一張，隨即於九十四年九月十六日十二時二十分許，持所竊
    取乙○○所有之大眾銀行提款卡，至臺中縣豐原市○○○路
    ○段六十號世華銀行豐北分行之自動櫃員機，以輸入乙○○
    上開提款卡密碼之方式，使該自動付款設備辨識系統陷於錯
    誤，以為前開提款卡之正當權源持卡人為乙○○之不正方法
    ，自該自動付款設備詐得一萬元得逞，足生損害於丁○○、
    乙○○及大眾銀行對提款業務管理之正確性。嗣因乙○○久
    未與家人聯絡，丁○○經多方探尋無著，於九十四年十月十
    八日十六時二十分許報警查獲上情。
二、案經丁○○訴請臺中市警察局第四分局報告臺灣臺中地方法
    院檢察署檢察官偵查起訴。
    理  由
壹、程序方面：
    查本件被告甲○○所犯之罪，並非死刑、無期徒刑或最輕本
    刑為三年以上有期徒刑之罪，亦非高等法院管轄第一審案件
    ，於準備程序進行中，被告先就被訴事實為有罪之陳述，經
    告知被告簡式審判程序之旨，並聽取檢察官、被告之意見後
    ，本院合議庭裁定由受命法官進行簡式審判程序，是本件之
    證據調查，依刑事訴訟法第二百七十三條之二規定，不受同
    法第一百五十九條第一項、第一百六十一條之二、第一百六
    十一條之三、第一百六十三條之一及第一百六十四條至第一
    百七十條規定之限制，合先敘明。
貳、實體方面：
一、訊據被告對於上揭犯罪事實於警詢、偵訊及本院準備程序與
    審判程序時均坦承不諱，核與告訴人丁○○於警詢、偵訊中
    指述遭被告詐騙經過之情節，及證人戴文財、羅貴濱於警詢
    證述購買上開被害人乙○○所有之手機經過情節均相符，被
    告上開不利於己之自白，堪信與事實相符。此外，復有簡訊
    通聯一份、電訊翻拍照片四十一張、0000000000
    號行動電話通聯紀錄一份、大眾銀行南屯分行九十五年五月
    八日九五南屯簡發字第三六號函附之被害人乙○○開戶申請
    書及交易往來明細一份在卷可稽。本案事證明確，被告上開
    犯行洵堪認定。
二、論罪部分：
（一）查我國刑法業以中華民國九十四年二月二日總統華總一義
      字字第○九四○○○一四九○一號令修正公布第一～三、
      五、、十、十一、十五、十六、十九、二五～二七、第四
      章章名、二八～三一、三三～三八、四十～四二、四六、
      四七、四九、五一、五五、五七～五九、六一～六五、六
      七、六八、七四～八十、八三～九十、九一之一、九三、
      九六、九八、九九、一五七、一八二、二二○、二二二、
      二二五、二二九之一、二三一、二三一之一、二九六之一
      、二九七、三一五之一、三一五之二、三一六、三四一、
      三四三條條文；增訂第四十之一、七五之一條條文；刪除
      第五六、八一、九四、九七、二六七、三二二、三二七、
      三三一、三四○、三四五、三五○條條文；並自九十五年
      七月一日施行，被告行為後，其應適用之相關法律已有變
      更。按行為後法律有變更者，適用行為時之法律，但行為
      後之法律有利於行為人者，適用最有利於行為人之法律，
      現行刑法第二條第一項訂有明文。此條規定乃與刑法第一
      條罪刑法定主義契合，而貫徹法律禁止溯及既往原則，係
      規範行為後法律變更所生新舊法律比較適用之準據法，是
      刑法第二條本身雖經修正，但刑法第二條既屬適用法律之
      準據法，本身尚無比較新舊法之問題，應一律適用裁判時
      之現行刑法第二條規定以決定適用之刑罰法律，先予辨明
      。又以本次刑法修正之比較新舊法，應就罪刑有關之共犯
      、未遂犯、想像競合犯、牽連犯、連續犯、結合犯，以及
      累犯加重、自首減輕暨其他法定加減原因（如身分加減）
      與加減例等一切情形，綜其全部罪刑之結果而為比較（最
      高法院九十五年五月二十三日九十五年度第八次刑庭會議
      決議可資參照）。茲就與本案適用有關之條文，比較說明
      如下：
  １、被告行為後，刑法第三十三條第五款業經修正公布，修正
      後刑法第三十三條第五款規定「罰金：新臺幣一千元以上
      ，以百元計算之」，與修正前刑法第三十三條第五款規定
      「罰金：（銀元）一元以上」不同。比較新舊法結果，以
      修正前即行為時法較有利於被告，故依刑法第二條第一項
      前段規定，本案關於刑法第三百三十九條第一項之法定刑
      罰金部分，自應適用行為時之法律即修正前刑法第三十三
      條第五款規定決定其罰金部分之法定刑。
  ２、又被告行為後，於九十五年六月十四日公布施行之刑法施
      行法第一條之一規定：「中華民國九十四年一月七日刑法
      修正施行後，刑法分則編所定罰金之貨幣單位為新臺幣。
      九十四年一月七日刑法修法時，刑法分則編未修正之條文
      定有罰金者，自九十四年一月七日刑法修正施行後，就其
      所定數額提高為三十倍。但七十二年六月二十六日至九十
      四年一月七日新增或修正之條文，就其所定數額提高為三
      倍。」，並自九十五年七月一日施行。而刑法第三百二十
      條第一項竊盜罪、第三百三十九條第一項之詐欺取財罪有
      關罰金刑部分，於七十二年六月二十六日至九十四年一月
      七日間，並非新增或修正之條文，則依刑法施行法第一條
      之一第二項前段之規定，應提高為三十倍，即分別為新臺
      幣一萬五千元、三萬元即銀元五千元、一萬元以下。而依
      修正前罰金罰鍰提高標準條例第一條之規定，依法律應處
      罰金罰鍰者，就其原定數額提高為二倍至十倍。但法律已
      依一定比率規定罰金或罰鍰之數額或倍數者，依其規定。
      而依行政院會銜司法院於七十二年七月二十七日發布，同
      年八月十二日施行，有關刑法定有罰金各條提高為十倍，
      換算結果同為罰金銀元五千元、一萬元即新臺幣一萬五千
      元、三萬元以下，修正前後罰金之最高額並無不同。然刑
      法第三十三條第五款亦經修正公布，修正後刑法第三十三
      條第五款規定「罰金：新臺幣一千元以上，以百元計算之
      」，與修正前刑法第三十三條第五款規定「罰金：（銀元
      ）一元以上」不同。比較新舊法結果，以修正前即行為時
      法較有利於被告，故依刑法第二條第一項前段規定，本案
      關於刑法第三百二十條第一項、第三百三十九條第一項之
      法定刑罰金部分，自應適用行為時之法律即修正前刑法第
      三十三條第五款規定決定其罰金部分之法定刑。
  ３、又被告行為後，刑法第五十六條連續犯之規定，亦於九十
      四年一月七日修正刪除，於同年二月二日公布，並於九十
      五年七月一日施行，則被告所為上開犯行，因行為後新法
      業已刪除連續犯之規定，此刪除雖非犯罪構成要件之變更
      ，但顯已影響被告刑罰之法律效果，自屬法律有變更，依
      新法第二條第一項規定，比較新、舊法結果，仍應適用較
      有利於被告之行為時法律即修正前之刑法第五十六條之規
      定，論以連續犯之裁判上一罪。
  ４、又被告行為後，刑法第五十五條後段之牽連犯規定亦於九
      十四年一月七日經刪除，並於九十五年七月一日施行。是
      於新法修正施行後，被告所為竊盜、盜用他人電信設備、
      行使偽造準私文書、詐欺取財、以不正方法由自動付款設
      備取得他人之物等犯行，即須分論併罰。經比較新舊法之
      規定，修正後之規定對於被告較為不利，依刑法第二條第
      一項之規定，自應適用行為時且較有利於被告之法律，即
      刑法第五十五條後段之規定，從較重之一罪予以論處。
  ５、修正後刑法第四十七條、第四十九條關於累犯之規定，以
      出於故意再犯有期徒刑以上之罪者為限，並增訂強制工作
      免其執行或執行完畢後，五年內故意再犯有期徒刑以上之
      罪者，以累犯論之規定（擬制累犯），且刪除「依軍法」
      受裁判者，不適用累犯之規定，以求司法與軍法一致，是
      以修正後之累犯範圍互有減縮及擴張。
  ６、依前揭刑法施行法第一條之一之增訂及刑法第三十三條第
      五款之修正，係刑法分則編各罪所定罰金刑之刑罰法律效
      果之變更，前揭刑法第四十七條、第四十九條累犯及第五
      十六條連續犯之修正，係科刑規範事項之變更，依上開說
      明，自應依刑法第二條第一項規定，綜合罪刑全部結果，
      整體為新舊法之「從舊從輕」比較（參見最高法院二十四
      年上字第四六三四號判例意旨、二十七年上字第二六一號
      判例意旨）。核被告所為，乃符合修正前刑法第五十五條
      牽連犯、第五十六條連續犯之規定，且依本院所諭知之被
      告罪名及其宣告刑，適用修正前有關罰金刑之規定，對被
      告亦較屬有利，故經綜合比較新舊法結果，應以舊法對被
      告有利，自應整體依刑法第二條第一項前段規定，適用行
      為時之修正前刑法第三十三條第五款、第五十五條、第五
      十六條、第四十七條、現行法規所定貨幣單位折算新臺幣
      條例第二條等規定，予以論處，合先說明。
（二）按電信法第五十六條第一項之罪，以意圖為自己或第三人
      不法之利益，使用有線、無線或其他電磁方式，盜接或盜
      用他人電信設備通信者為要件。本罪之處罰詐得免繳電信
      通信費用之不法利益規定，乃刑法詐欺得利罪之特別法，
      依特別法優先於普通法適用之原則，自毋庸再論以刑法詐
      欺得利罪。且按本罪構成要件所稱以有線、無線或其他電
      磁方式，盜接或盜用他人電信設備通信者，並不限於以盜
      拷他人行動電話之序號、內碼等資料於自己之手機內，為
      盜用之唯一方式，其他諸如：利用他人住宅內之有線電話
      ，盜打他人電話為通信行為；或在住宅外之電話接線箱內
      ，盜接他人之有線電話線路，以自己之電話機盜打他人電
      話為通信行為；或意圖為自己不法之所有，竊取他人之行
      動電話手機，進而為盜打通信之行為；或僅以使用竊盜之
      意思，擅取他人之行動電話手機為盜打通信之行為等，不
      一而足，皆成立本罪（最高法院八十八年度臺非字第四三
      號判決要旨參照）。次按以錄音、錄影或電磁紀錄藉機器
      或電腦處理所顯示之聲音、影像或符號，足以表示其用意
      之證明者，依刑法第二百二十條第二項規定，以文書論。
      又文書之行使，每因文書性質、內容不同而異，就刑法第
      二百二十條之準文書所言，祗須藉由機器、電腦處理或電
      磁紀錄，得以表示其文書之內容即屬之，亦即行為人藉由
      機器、電腦處理時所顯示之影像或符號，足以表示用意之
      證明而行使之，即達於行使準私文書之程度。本件被告明
      知所竊得被害人乙○○所有之行動電話門號000000
      0000號，其並非所有人無權使用，竟將該行動電話門
      號ＳＩＭ卡插入其使用之手機內，並先輸入附表所示之短
      訊，使上開內容顯示於手機處理影像之螢幕上，用以表示
      其為真正所有人以其所有之手機門號傳送訊息之意，上開
      經處理而於螢幕上所示之文字內容自屬刑法第二百二十條
      所規定之準文書，應以文書論。故核被告所為，係犯刑法
      第三百二十條第一項之竊盜罪、第二百十六條、第二百十
      條之行使偽造準私文書罪、第三百三十九條第一項之詐欺
      取財罪、第三百三十九條之二第一項之不正利用自動付款
      設備取得他人之物罪、電信法第五十六條第一項以有線方
      式盜接他人電信設備通信罪。起訴意旨雖未就被告涉犯刑
      法第三百二十條第一項之竊盜罪、刑法第二百十六條、第
      二百十條之行使偽造準私文書罪及電信法第五十六條第一
      項之盜用他人電信設備罪予以論罪，然此部分之犯罪事實
      業據被告供承不諱，且與經起訴之部分有裁判上一罪之關
      係，本院自應併予審究，附此敘明。
（三）被告偽造被害人乙○○之簡訊後持以行使，其偽造準私文
      書之低度行為應為行使偽造準私文書之高度行為所吸收，
      不另論罪。
（四）又被告先後二次竊盜犯行、多次行使偽造準私文書、盜用
      他人電信設備之犯行，均時間緊密，各犯罪構成要件相同
      ，顯係基於概括犯意而為，依修正前刑法第五十六條之規
      定，均為連續犯，各以一罪論，並加重其刑至二分之一。
（五）本件被告所犯上開刑法第三百二十條第一項之連續竊盜罪
      、第二百十六條、第二百十條之連續行使偽造準私文書罪
      、第三百三十九條第一項之詐欺取財罪、第三百三十九條
      之二第一項之不正利用自動付款設備取得他人之物罪、電
      信法第五十六條第一項之連續以有線方式盜接他人電信設
      備通信罪等罪間，具有方法、結果之牽連犯之關係，依修
      正前刑法第五十五條後段之規定，應從一重之連續行使偽
      造準私文書罪處斷。
（六）爰審酌被告曾有軍法逃亡案件之犯罪前科（有臺灣高等法
      院被告前案紀錄表在卷可考），素行已有不佳，竟因失業
      缺錢，不僅未將同居且懷有身孕女友之被害人乙○○失蹤
      之訊息通知告訴人丁○○，反而利用被害人乙○○失蹤之
      際，竊取被害人乙○○之財物，並假冒被害人乙○○之名
      義傳送不實簡訊給告訴人丁○○騙取財物供己花用，危害
      社會善良風俗，惡性不輕，惟被告本件所得不多，及被告
      事後坦承犯行，表示悔意，但未能與告訴人丁○○和解之
      犯後態度等一切情狀，量處如主文所示之刑。
（七）末查，扣案之行動電話一支（序號：000000000
      000000號），係被告所有，並用以盜接通信所用之
      電信器材，應依電信法第六十條規定併予宣告沒收。
據上論斷，應依刑事訴訟法第二百七十三條之一第一項、第二百
九十九條第一項前段，電信法第五十六條第一項、第六十條，刑
法第二條第一項前段、修正前刑法第五十六條、修正前刑法第五
十五條、刑法第二百十六條、第二百十條、第二百二十條第二項
、第三百二十條第一項、第三百三十九條第一項、第三百三十九
條之二第一項，罰金罰鍰提高標準條例第一條前段，現行法規所
定貨幣單位折算新臺幣條例第二條，判決如主文。
本案經檢察官丙○○到庭執行職務。
中    華    民    國  九十五  年    八     月  三十   日
                        刑事第九庭法  官  莊  秋  燕
以上正本證明與原本無異。
如不服本判決，應於判決送達後十日內，向本院提出上訴狀。
                                  書記官  莊  玉  惠
中    華    民    國  九十五  年    八     月  三十   日
附錄論罪法條：
中華民國刑法第三百二十條
（普通竊盜罪、竊佔罪）意圖為自己或第三人不法之所有，而竊
取他人之動產者，為竊盜罪，處五年以下有期徒刑、拘役或五百
元以下罰金。
意圖為自己或第三人不法之利益，而竊佔他人之不動產者，依前
項之規定處斷。
前二項之未遂犯罰之。
中華民國刑法第二百十條
（偽造變造私文書罪）偽造、變造私文書，足以生損害於公眾或
他人者，處五年以下有期徒刑。
中華民國刑法第二百二十條
（準文書）在紙上或物品上之文字、符號、圖畫、照像，依習慣
或特約，足以為表示其用意之證明者，關於本章及本章以外各罪
，以文書論。
錄音、錄影或電磁紀錄，藉機器或電腦之處理所顯示之聲音、影
像或符號，足以為表示其用意之證明者，亦同。
中華民國刑法第二百十六條
（行使偽造變造或登載不實之文書罪）行使第二百十條至第二百
十五條之文書者，依偽造、變造文書或登載不實事項或使登載不
實事項之規定處斷。
電信法第五十六條第一項意圖為自己或第三人不法之利益，以有
線、無線或其他電磁方式，盜接或盜用他人電信設備通信者，處
五年以下有期徒刑，得併科新臺幣一百五十萬元以下罰金。
電信法第六十條
犯第五十六條至第五十八條之罪者，其電信器材，不問屬於犯人
與否，沒收之。
中華民國刑法第三百三十九條
（普通詐欺罪）意圖為自己或第三人不法之所有，以詐術使人將
本人或第三人之物交付者，處五年以下有期徒刑、拘役或科或併
科一千元以下罰金。
以前項方法得財產上不法之利益或使第三人得之者，亦同。
前二項之未遂犯罰之。
中華民國刑法第三百三十九條之二
（違法由自動付款設備取得他人之物之處罰）意圖為自己或第三
人不法之所有，以不正方法由自動付款設備取得他人之物者，處
三年以下有期徒刑、拘役或一萬元以下罰金。以前項方法得財產
上不法之利益或使第三人得之者，亦同。
附表
     ┌───┬──────────┬──────────┐
     │ 編號 │       日期         │    簡訊內容        │
     ├───┼──────────┼──────────┤
     │  一  │94年9月11日9時47分13│我在竹科工作，星期四│
     │      │秒                  │要去阿媽家          │
     ├───┼──────────┼──────────┤
     │  二  │94年9月11日11時27分 │不要告訴別人妳們有聯│
     │      │05秒                │絡到我              │
     ├───┼──────────┼──────────┤
     │  三  │94年9月14日7時44分48│我星期日要回臺中    │
     │      │秒                  │                    │
     ├───┼──────────┼──────────┤
     │      │ 95年9月15日17時13分│我星期日會帶相機回去│
     │  四  │ 55秒               │，叫媽先匯錢給我    │
     │      │                    │10000、我25日才領錢 │
     │      │                    │再還她，晚上先匯給我│
     ├───┼──────────┼──────────┤
     │      │95年9月15日17時29分 │匯到我大眾銀行帳號  │
     │  五  │21秒                │000000000000裡我七點│
     │      │                    │下班要去領，匯好傳簡│
     │      │                    │訊給我              │
     │      │                    │                    │
     ├───┼──────────┼──────────┤
     │      │95年9月15日18時07分 │有收到嗎？用提款卡先│
     │      │47秒                │輸入銀行代號814再輸 │
     │  六  │                    │入帳號000000000000再│
     │      │                    │輸入金額就好了，記得│
     │      │                    │是非約定帳號，不要按│
     │      │                    │錯，記得要去匯，我要│
     │      │                    │交房租已經慢好幾天了│
     ├───┼──────────┼──────────┤
     │      │94年9月15日18時14分 │匯好了嗎？我下班會去│
     │      │30秒                │看有沒有？要不然會被│
     │  七  │                    │房東念口            │
     │      │                    │                    │
     ├───┼──────────┼──────────┤
     │      │94年9月15日18時40分 │我知道了，我下班先去│
     │  八  │13秒                │領看看              │
     │      │                    │                    │
     ├───┼──────────┼──────────┤
     │      │94年9月15日19時11分 │錢沒進去，確定匯進去│
     │  九  │49秒                │了？我晚點再去看看，│
     │      │                    │上了十二小時，我要去│
     │      │                    │睡一下              │
     ├───┼──────────┼──────────┤
     │      │94年9月16日7時22分55│我輪班休假排星期一、│
     │  十  │秒                  │二，要工作到星期日晚│
     │      │                    │上七點，最快星期日晚│
     │      │                    │上回去              │
     ├───┼──────────┼──────────┤
     │      │94年9月16日7時28分26│我在上班了，叫阿媽不│
     │ 十一 │秒                  │要一直打，下班再打給│
     │      │                    │她                  │
     ├───┼──────────┼──────────┤
     │      │94年9月16日12時20分 │錢有進去了          │
     │ 十二 │01秒                │                    │
     ├───┼──────────┼──────────┤
     │      │94年9月18日15時59分 │我坐明天早上的車，中│
     │ 十三 │38秒                │午以前到            │
     │      │                    │                    │
     └───┴──────────┴──────────┘


司法院資訊處製作；財團法人民間司法改革基金會備份。
